【裁判字號】    98,交抗,516
【裁判日期】    980602
【裁判案由】    聲明異議
【裁判全文】
臺灣高等法院臺中分院刑事裁定         98年度交抗字第516號
抗  告  人
即受處分人  甲○○
上列抗告人因聲明異議案件，不服臺灣臺中地方法院中華民國98
年3月31日所為裁定（98年度交聲字第884號）提起抗告，本院裁
定如下:
    主  文
抗告駁回。
    理  由
一、本件抗告意旨略以：抗告人固承認確實駕駛M5-1272號自用
    小客車，於97年12月20日上午11時30分許，在台中市○○○
    路、信義路口處，與車號8228-HＹ自用小客車發生擦撞，但
    抗告人根本不知道車輛有與其他車輛發生擦撞之情形，因抗
    告人所駕駛之車輛為抗告人之配偶所有，警員因調閱事故調
    監視錄影帶記錄後通知抗告人之配偶時，由錄影帶顯示影像
    資料顯示猶如詐騙集團之技倆，依錄影帶顯示當時抗告人之
    車子與對方僅輕微之擦撞，且二車均無停車或暫時停車之情
    形，足證事故當時二車之駕駛人均不曾察覺事故之發生，足
    證抗告人並無事故發生後故意逃逸之情形，為此請求撤銷原
    裁定另為適法之裁定云云；
二、經查原處分機關略以：以抗告人即受處分人甲○○駕駛車號
    M5－1272號自用小客車，於民國97年12月20日上午11時30分
    許，在臺中市○○○路、信義路口處，因「駕車肇事，無人
    受傷而未依規定處置逃逸」違規，經臺中市警察局第一分局
    依違反道路交通管理處罰條例第62條第1項舉發。該所經查
    違規屬實，遂於98年3月3日以中監違字第裁60－GE0000000
    號裁決書裁處受處分人罰鍰新臺幣3000元，吊扣駕駛執照1
    個月，並施以道安講習，逾期則依裁決書處罰主文規定裁處
    ，於法並無不合等語。`
三、抗告人即受處分人異議意旨略以：異議人即受處分人甲○○
    所駕駛車號M5－1272號車，係直行忠明南路，為幹道車，而
    對方車號8228－HY車由明義街口左轉，為支線道，監視器可
    證明係車號8228－HY車欲左轉擦撞到其車。而依道路交通安
    全規則第102條規定：行駛無號誌或號誌故障而無交通指揮
    人員之交岔路口時，支線道車應暫停讓幹線道車先行。另外
    道路交通管理處罰條例第62條規定：汽車駕駛人駕駛汽車肇
    事，無人受傷或死亡而未依規定處置者，處新臺幣1千元以
    上3千元以下罰鍰。依其上開陳述，其車號M5－1272號車為
    受害車輛，為何開罰3千元？請有關單位研讀法律。另警員
    吳政欣於日前補登違規事實為駕車肇事無人受傷而未依規定
    處置「而逃逸」，明顯與事實不符。爰依法聲明異議等語。
四、按發生道路交通事故，駕駛人或肇事人不得任意移動肇事車
    輛及現場痕跡證據，但無人傷亡且車輛尚能行駛，應先標繪
    車輛位置及現場痕跡證據後，將車輛移置不妨礙交通之處所
    ；並應先通知警察機關，但無人受傷或死亡且當事人當場自
    行和解者，不在此限，道路交通事故處理辦法第3條第4款、
    第5款定有明文。復按汽車駕駛人駕駛汽車肇事，無人受傷
    或死亡而未依規定處置者，處新臺幣1千元以上3千元以下罰
    鍰；逃逸者，並吊扣其駕駛執照1個月至3個月；又汽車駕駛
    人違規肇事受吊扣駕駛執照處分者，應接受道路交通安全講
    習，道路交通管理處罰條例第62條第1項、第24條第1項第1
    款分別定有明文。另按汽車駕駛人駕駛汽車肇事，無人受傷
    或死亡而未依規定處置逃逸，期限內繳納或到案聽候裁決者
    ，處罰鍰新臺幣3千元，並吊扣駕駛執照1個月及施以道路交
    通安全講習，違反道路交通管理事件統一裁罰基準表亦有規
    定。
五、經查：
(一)、抗告人即受處分人甲○○駕駛車號M5－1272號自用小客車，
    於97年12月20日上午11時30分許，在臺中市○○○路、信義
    路口處，與車號8228－HY自小客車發生擦撞而無人受傷或死
    亡，受處分人於該交通事故發生後隨即駕車離開現場等情，
    業據抗告人自承在卷，並有臺中市警察局第一分局98年2月1
    1日中分一交字第0980001964號函、臺中市警察局舉發違反
    道路交通管理事件通知單影本各1份在卷可稽。
(二)、而所謂「肇事逃逸」，祇以行為人有駕駛動力交通工具肇事
    而逃逸之事實為已足，至行為人之肇事有否過失，則非所問
    （最高法院91年度台上字第3776號判決意旨參照），況車禍
    肇事之雙方當事人，在未經釐清責任之前，究竟孰有過失？
    通常係雙方各執一詞。故為釐清雙方肇事責任歸屬，上開道
    路交通事故處理辦法第3條第4款、第5款即明定：肇事人或
    駕駛人不得任意移動肇事車輛及現場痕跡證據，並應先通知
    警察機關到場處理。換言之，汽車駕駛人一旦發生交通事故
    ，除於無人受傷或死亡且當事人當場自行和解之情形外，即
    不得任意移動車輛及現場痕跡證據，並應先通知警察機關處
    理。倘若有任意駕車離開現場之情形，即屬肇事逃逸之行為
    。
(三)、又參諸道路交通管理處罰條例第62條第1項後段規定之立法
    本旨，在於道路交通事故發生後，應即時採取必要之措施，
    以防損害範圍之擴大。蓋如駕駛人於肇事後，隨即駕車逃離
    現場，不僅使肇事責任認定困難，更可能使被害人求償無門
    。而本件受處分人對於其駕車發生交通事故之事實既有認識
    ，進而決意擅自駛離現場，自係肇事逃逸。
六、綜上所述，抗告人確有駕駛汽車肇事，無人受傷或死亡而未
    依規定處置逃逸之行為。抗告人係於期限內到案申訴及聽候
    裁決，則原處分機關據以援引道路交通管理處罰條例第62條
    、違反道路交通管理事件統一裁罰基準表規定，對於抗告人
    裁處罰鍰新臺幣3千元，並吊扣駕駛執照1個月及施以道路交
    通安全講習，核無違誤。抗告人不服向原審法院聲明異議，
    原審法院認其聲明異議為無理由，因而駁回其異議，核無不
    合，抗告人仍執陳前詞，據以提起抗告，為無理由，應予駁
    回。
七、據上論結，應依道路交通案件處理辦法第二十五條、第二十
    六條，刑事訴訟法第四百十二條，裁定如主文。
中    華    民    國    98    年    6     月    2    日
            刑事第四庭    審判長法  官  洪   耀  宗
                                法  官  蔡 王 金 全
                                法  官  劉   登  俊
以上正本證明與原本無異。
不得再抗告。
                                書記官  謝   雅  惠
中    華    民    國    98    年    6     月    2     日


司法院資訊處製作；財團法人民間司法改革基金會備份。
